【裁判字號】    96,上,271
【裁判日期】    970429
【裁判案由】    拆屋還地等
【裁判全文】
臺灣高等法院臺中分院民事判決           96年度上字第271號
上  訴  人  戊  ○
上  訴  人  甲○○○○○○○
法定代理人  乙○○
訴訟代理人  己○○
上  訴  人  丙○○○
上列三人共同
訴訟代理人  賴書貞律師
被上訴人    丁  ○    住台中市○○○街○段217號12樓之2
上列當事人間請求拆屋還地等事件，上訴人對於中華民國96年7
月27日臺灣臺中地方法院95年度訴字第2053號第一審判決提起上
訴，本院於民國97年4月15日言詞辯論終結，判決如下：
    主  文
上訴駁回。
第二審訴訟費用由上訴人戊○負擔十分之二、上訴人丙○○○負
擔十分之七、上訴人甲○○○○○○○負擔十分之一。
    事實及理由
壹、程序事項：
    按當事人能力為訴訟成立要件之一，無論訴訟進行至如何之
    程度，法院均應依職權調查之，如有欠缺，固應依民事訴訟
    法第249條第1項第3款規定以裁定駁回其訴，但此項欠缺可
    以補正者，審判長仍應先定期間命其補正，必俟被上訴人逾
    期不為補正者，法院始得認其訴為不合法，而以裁定駁回之
    。最高法院著有89年度台抗字第288號判例可資參照。查被
    上訴人起訴時雖將上訴人甲○○○○○○○列名為「祥興里
    土地公管理委員會」，惟依起訴意旨，已表明係土地公廟（
    福德祠）占用被上訴人所有之系爭土地。而寺廟在未完成法
    人設立登記或寺廟登記前，雖僅屬非法人團體，然仍得就寺
    產、法器等物取得所有權，僅嗣後完成登記，需申請更名登
    記（寺廟管理條例第6條、土地登記規則第150條參照），故
    其寺廟建物所有權人係該寺廟而非該管理委員會。且按非法
    人團體，設有代表人或管理人者，有當事人能力，民事訴訟
    法第40條第3項定有明文。查甲○○○○○○○係信徒集資
    設立，伊並未依監督寺廟條例向地方主管機關辦理登記，惟
    以大智花園城福德名稱組成管理委員會，並以供奉福德正神
    為目的，有一定供奉神像之場所，並有獨立之財產，且設有
    管理人（即主任委員乙○○）一職，有管理委員會委員名冊
    影本一紙在卷可憑，自應屬前開規定所稱之非法人團體，而
    有當事人能力，並以其管理人乙○○為法定代理人。則被上
    訴人於96年4月9日具狀聲請更正上訴人為「甲○○○○○○
    ○」，並以其管理人乙○○為法定代理人，揆諸首開規定，
    尚無不合，且合於訴訟經濟之原則，應予准許，合先敘明。
貳、實體方面：
一、兩造之聲明：
（一）上訴人上訴院聲明：
  １、原判決廢棄。
  ２、上廢棄部分，被上訴人在第一審之訴及假執行之聲請駁回
      。
  ３、第一、二審訴訟費用由被上訴人負擔。
（二） 被上訴人答辯聲明：
  １、上訴駁回。
  ２、訴訟費用由上訴人等共同負擔。
二、兩造之陳述：
（一）被上訴人起訴主張：
      坐落臺中縣大里市○○段第12、14、244地號及同市○○
      段第85之206、85之210地號土地（下稱系爭土地）均係被
      上訴人所有，上訴人等均未經被上訴人同意占有使用系爭
      土地：其中上訴人戊○無權占有如原審判決附圖所示C1部
      分、面積61.05平方公尺及C2部分、面積85.58平方公尺之
      土地建築建物；上訴人丙○○○無權占有如原審判決附圖
      所示D1部分、面積44.17平方公尺，D2部分、面積270.66
      平方公尺及D3部分、面積195.05平方公尺之土地，D1、D2
      部分建築有建物及地上物；上訴人甲○○○○○○○無權
      占有如原審判決附圖所示A部分、面積6.95平方公尺及B2
      部分、面積8.38平方公尺之土地建築建物及地上物，且渠
      等並無證據證明被上訴人有同意提供系爭土地與渠等使用
      。又縱使被上訴人有提供土地予任何人建屋，也應是合法
      建物，不可能是違章建築；被上訴人請求拆除之建物均非
      合法建物，可見土地之使用並未經被上訴人同意。為此依
      民法第767條規定，請求上訴人等分別拆除地上物及返還
      其各自占有使用之土地等語。
（二）被上訴人於本院補充陳述：
      上訴人雖稱系爭土地早於民國（下同）66年1月20日及同
      年2月28日合併編列交通道路用地，且喬城段第79地號土
      地早已編為吉善一街及二街使用中；然被上訴人取得系爭
      土地所有權，係於同年5月間完成登記，而公共設施用地
      並不得移轉為私有，如系爭土地已合併編列為道路用地，
      被上訴人應無從取得所有權，即使出具土地使用同意書，
      亦無法取得臺中縣政府所核發之建築執照。況且，依土地
      登記規則，建物完成取得使用執照，須詳載坐落基地之地
      號、面積及所在位置於申請書中，地政機關審查無誤後，
      方登記於其主管登記簿內，則系爭土地如存有任何疑義，
      申請時早為地政機關駁回，上訴人等之陳述自屬矛盾。又
      吉善一街及二街道路兩側之建物完成迄今均有20至30年之
      久，建物所在位置及既有道路動線，當時即已既定，使用
      道路雖為被上訴人所有，然已成既成道路之一部，被上訴
      人自始亦無因私有而禁止、限制車輛及特定人員進出，上
      訴人等辯稱系爭土地為道路用地或社區建物之法定空地，
      與本件遭占有之系爭土地毫無關聯。上訴人等復稱系爭土
      地對大智花園新城住戶聯外極為重要，上訴人等卻於系爭
      土地上占用完成之建物，社區住戶又如何能穿越通行其上
      而聯外？上訴人戊○雖謂其並未占用系爭土地，然原審會
      同兩造與地政機關勘驗測繪成果圖卻確為上訴人等所占用
      ，上訴人戊○空言並無占用，即不可採。再者，吉善二街
      兩側建物，每戶除建築使用面積外，均有前庭、後院，該
      預留空地即建築法規上之「法定空地」，否則建物如何取
      得建照並完成保存登記，上訴理由指系爭土地為上開建物
      法定空地之一部，自不足採信。上訴人等另謂系爭土地上
      之活動中心及福德祠部分，係經社區住戶同意使用，作為
      社區公共事務及信仰中心，社區住戶為系爭土地實際權利
      人，被上訴人要求上訴人等拆除無理由。惟，系爭土地登
      記名義人為被上訴人，上訴人等空言實際權利人為社區住
      戶，並無確切證據足以證明，此一抗辯亦不足採信。末查
      ，被上訴人購買系爭土地之際，系爭土地為空地，社區未
      蓋之前即是甘蔗園，並無土地公廟，上訴人等主張土地公
      廟原即存在，並不實在。
（三）上訴人等於原審抗辯如下：
  １、上訴人戊○抗辯：系爭地上物是上訴人戊○在60幾年向訴
      外人廖連福購買，事後提供予大智花園城社區作活動中心
      、投開票所或村里人員開會用。原始建築資料中確實有包
      含系爭土地之土地使用同意書，訴外人林權郎表示系爭土
      地確係提供社區使用，只是供被上訴人執以借錢，其提出
      之社區住戶游秀雅房屋委建契約書可證明大智花園城部分
      住戶是跟林權郎購買；該社區內住戶林玉美所有臺中縣大
      里市○○○街96號之房屋委建契約書、70年1483號建造執
      照及土地登記謄本也有提到交通用地，地籍圖謄本顯示整
      個社區的設計圖包括被上訴人之系爭土地；而建築設計圖
      、地籍圖可以證明建築設計時早已將土地公廟規劃進去，
      可見被上訴人確實提供土地予社區使用，被上訴人於訴訟
      進行中即將土地公廟圍牆拆掉也於法不符。另被上訴人之
      前曾告其等竊佔，已經不起訴處分，足見並非無權占有。
      且土地公廟已存在很久，供社區共同供奉，希望能儘量不
      要更動等語。
  ２、上訴人丙○○○抗辯：本件應該有土地使用同意書，被上
      訴人之前告其等竊佔已經不起訴處分，足見並非無權占有
      ；而其建物原是朋友林德旺借其使用，其所有房屋在69年
      開闢道路時被拆除，就向林德旺承租，大約70幾年的時候
      又向林德旺買房子，其餘意見與上訴人戊○相同等語。
  ３、上訴人甲○○○○○○○抗辯：上訴人戊○為管委會前任
      主委，對於本件土地使用權源知之甚詳，土地公廟年代久
      遠，是否有占用無從查證，應依法處理等語。
（四）上訴人等於本院補充抗辯如下：
  １、大智花園城社區係於64年間申請建造執照，當時確實係整
      體規劃後同時建造，嗣因建商發生財務問題，致購屋者不
      得已重領建照，故在判斷系爭土地是否為社區○○○地○
      道路用地時，仍應依原始建造時之規劃作為判斷標準。根
      據64年建都營外字第488號之建築設計平面圖，應可看出
      系爭土地為社區基地之一部，社區住戶須透過吉善一街、
      吉善二街及系爭土地對外聯絡，而社區○道路寬度甚窄，
      則系爭土地對社區住戶自極為重要，被上訴人方出具土地
      使用同意書，供社區住戶向主管機關申請執照以供建築，
      原審判決向權責機關調閱資料，未見有上開土地同意書，
      可能係因重領建照過程中，社區住戶未合併辦理，始未附
      上。系爭喬城段第14地號土地編為「交通用地」，與被上
      訴人所有同段第79地號土地，早編為吉善一街及二街使用
      ，供一般不特定人通行使用中，則系爭土地性質應屬建築
      法第11條規定之「法定空地」無疑。又，法定空地之範圍
      與建築基地密不可分，根據民法第68條第2項之規定，處
      分主物之效力及於從物，則被上訴人之前手將系爭土地所
      有權移轉予現所有人，縱依建築法規定所留設之法定保留
      空地及退縮地，未於過戶時一併移轉登記予上訴人等住戶
      ，效力自已及之；且系爭土地現已供公眾通行、使用，被
      上訴人就系爭土地客觀上無使用收益之權限，自不得請求
      上訴人等返還。
  ２、系爭土地上之活動中心及福德祠部分，乃經社區住戶同意
      使用，作為社區公共事務及信仰活動之用途，社區住戶並
      為系爭土地之實際權利人，被上訴人要求上訴人等拆除，
      實無理由。另，被上訴人受讓系爭土地時，大智花園新城
      建物業已興建完成，道路亦已留設，被上訴人自不能諉為
      不知，而主張上訴人等之使用未經其同意，係屬無權占有
      。上訴人丙○○○於69年間，經前手受讓使用系爭土地，
      倘土地所有權人有異議，何以前後手從未制止他人使用系
      爭土地？上訴人丙○○○自非無權占有。至於上訴人戊○
      於60幾年向訴外人廖連福購買系爭土地，事後提供予社區
      作活動中心、投開票所或村里人員開會用，上訴人戊○並
      未占用之，被上訴人請求未占用系爭土地之上訴人戊○拆
      屋還地，即無理由。末查，系爭土地公廟及活動中心，係
      原地主及建商同意保留繼續使用，被上訴人對於土地現況
      既無意見，且承受土地，自應受到拘束，不得主張返還。
三、得心證之理由：
（一）被上訴人主張系爭土地係其所有，而上訴人等人占用使用
      系爭土地情形為：坐落於被上訴人系爭土地上之如附圖
      所示C1、C2建物係上訴人戊○所有；坐落於被上訴人系
      爭土地上之如附圖所示D1部分鐵棚、D2部分建物及鐵棚、
      D3部分空地係上訴人丙○○○所有；坐落於被上訴人所
      有系爭土地上如附圖所示E部分建物係上訴人邱蔡美珠所
      有；坐落於被上訴人所有土地上如附圖所示A部分建物
      、B2部分金爐係上訴人甲○○○○○○○所有等情，業據
      被上訴人提出土地登記謄本為憑，且經原審會同兩造及囑
      託地政機關勘驗現場，製有勘驗筆錄1份，並委請地政機
      關測量繪製測量成果圖1份在卷可參，上訴人等對上開占
      用系爭土地之現狀復不爭執，自堪信被上訴人此部分之主
      張為真實。惟被上訴人主張上訴人等無權占有系爭土地等
      情，則為上訴等否認，並以前揭情詞抗辯。是本件爭點為
      上訴人等有無占用系爭土地之正當權源。
（二）按所有人對於無權占有或侵奪其所有物者，得請求返還之
      ，對於妨害其所有權者，得請求除去之，民法第767條前
      段、中段定有明文。次按當事人主張有利於己之事實者，
      就其事實有舉證之責任（民事訴訟法第277條前段規定參
      照）。又以無權占有為原因請求返還所有物之訴，上訴人
      於被上訴人就其所有權存在之事實無爭執，而僅以非無權
      占有為抗辯者，被上訴人於上訴人無權占有之事實無舉證
      責任，上訴人應就其取得占有係有正當權源之事實證明之
     ，如不能證明，應認被上訴人之請求為有理由。又土地所
      有人若出具土地使用權同意書等文件，以供他人申請建築
      執照興建房屋，除有特別情事外，無不以取得對價或利益
      為目的，其內部關係如何，仍以其原因關係約定為斷，不
      得僅憑其出具土地使用同意書予他人，而認定係提供土地
      供他人任意使用；又土地所有權人縱與他人訂立債權契約
      同意提供土地予他人使用，基於債之關係之相對性，亦僅
      該債權契約當事人得依其約定內容有所主張，非謂土地所
      有權人日後行使所有權一概受限制，故於有此情形時，占
      有人若主張有權占有，即須證明其與土地所有權人有債權
      契約（非僅土地所有權人與他人有債權契約），並證明其
      債權契約之具體內容。本件上訴人等人抗辯其等在被上訴
      人所有系爭土地上設置地上物使用系爭土地，非屬無權占
      有，自應就其等有使用權源之事實，負舉證之責任。
（三）上訴人抗辯被上訴人曾出具系爭土地使用同意書，供社區
      住戶向主管機關申請執照以供建築，系爭喬城段第14地號
      土地編為「交通用地」，與被上訴人所有同段第79地號土
      地，早編為吉善一街及二街使用，供一般不特定人通行使
      用中，系爭土地性質應屬建築法第11條規定之「法定空地
      」，被上訴人之前手將系爭土地所有權移轉予現所有人，
      縱依建築法規定所留設之法定保留空地及退縮地，未於過
      戶時一併移轉登記予上訴人等住戶，效力自已及之；且系
      爭土地現已供公眾通行、使用，被上訴人就系爭土地客觀
      上無使用收益之權限，自不得請求上訴人等返還等語；並
      提出土地使用權同意書影本2紙（見原審卷第21、22頁）
      及建物平面圖影本乙紙（見本院卷第42頁）為證。惟查：
  １、被上訴人否認曾出具系爭土地使用同意書，而上訴人戊○
      所提出記載「臺中縣大里鄉○○段85-188地號」及「臺中
      縣大里鄉○○段80-地號」、「土地所有權人蔡丁○」等
      內容之土地使用權同意書影本2紙，經核其地號、土地所
      有權人姓名雖與系爭土地相符（按：被上訴人所有坐落臺
      中縣大里市○○段12地號土地，重測前為內新段85-188地
      號，喬城段12地號土地重測前則為內新段80-1地號，另臺
      中縣大里市○○段85-206號、85-210號土地均係自重測前
      內新段85-188地號分割而來，被上訴人原冠夫姓為蔡丁○
      ，見卷附系爭土地登記謄本其他登記事項之記載）；然該
      土地同意書為事先印製之制式表格，僅供填載土地地號、
      土地所有權人姓名及日期，且其內容為：「茲有…等人，
      擬在下列土地建築…層…造建築物雜項工作物…棟，業經
      …等人完全同意，為申請建築雜項執照特立此同意書為憑
      。（本同意書應從同意日起…年內提出申請執照，逾期無
      效）」等語；可知此種土地使用權同意書僅係供土地所有
      權人簽章，俾便提供予他人向主管機關申請建築或雜項執
      照以供建築，並非係提供予他人為任意使用。而上開土地
      同意書所填載之日期為68年11月、70年5月，迄今已歷2、
      30年；然被上訴人所有之系爭喬城段12號、14號、內新段
      85-206號、85-210號等土地上並無辦理保存登記建物，有
      臺中縣大里地政事務所95年8月7日里地測字第0950010455
      號函及96年2月1日里地測字第0960001676號函在卷可憑（
      見原審卷第86頁、90頁）。且上訴人戊○提出之臺中縣政
      府70年1483號建造執照（即訴外人林玉美所有臺中縣大里
      市○○○街96號建物之建築資料，見原審卷第205至222頁
      ）、臺中縣大里地政事務所檢送原審之臺中縣大里市○○
      ○街47號建物保存資料（見原審卷第90至94頁）均未見附
      有上開土地同意書，而不能證明有任何人持上開土地同意
      書向主管機關申請建築，已難僅憑有土地使用權同意書影
      本（非原本）存在，而認定被上訴人有提供土地予任何人
      使用。又縱或有之，然依首開說明，亦不能認為因此使上
      訴人取得占有使用系爭土地之合法權源。
  ２、依上訴人所提出之建物平面圖，可看出各戶使用面積範圍
      除建物本身占用之面積外，尚包括建物前、後所預留之空
      地；此與吉善一、二街兩側建物，每戶除建築使用面積外
      ，均有前庭、後院之現況相符。並據證人即台中縣政府建
      管課課員吳俊德於本院勘驗現場時證述：「（問：系爭土
      地及吉善一街、二街是否為大智花園新城住戶申請建照時
      之法定空地？）依70年1483號建照平面圖來看，每戶之前
      後已有預留法定空地，就不會將系爭土地那麼大的空地列
      入法定空地，且以前這裡是河川警戒線，所以當時不可能
      納入建築用地」等語明確（見本院卷第80頁反面）。是上
      訴人抗辯系爭土地為大智花園城社區住戶法定空地之一部
      ，並執為其等有占用系爭土地之權源，自不足採。
（四）上訴人戊○雖另提出委建人游秀雅、代建人林權郎及委建
      人林玉美、代建人大智新城代建處之房屋委建契約書各1
      件（見原審卷第123至125頁、第223至228頁），然該契約
      書僅得拘束各該契約當事人，與被上訴人或上訴人等人悉
      屬無涉。況其就委建房屋坐落基地之約定分別為：「二、
      本契約房地坐落於臺中縣大里區○○段85等地號之土地內
      暫編為房屋號碼為B種193號壹戶。（本戶基地之地號面積
      以地政機關分割為準。…其基地為經地政機關分割後為準
      。）」、「第一條：…本房屋之建築基地係甲方委託乙方
      代向地主洽購，其產權應由乙方（即代建人）負責自地主
      名下過戶與甲方（即委建人）…」等語，並未針對被上訴
      人所有之系爭土地有何約定。又上訴人戊○雖稱其提出之
      建築設計圖、地籍圖可證明在建築設計時早已將土地公廟
      規劃進去云云，惟原審於96年3月12日言詞辯論期日命上
      訴人戊○當庭於建築設計圖上指出其所稱位置，經核其上
      並無記載土地公廟或相關字樣（見原審卷第121頁）。而
      上訴人戊○提出之地籍圖謄本（見原審卷第204頁）亦僅
      能證明系爭土地暨鄰近土地配置情形，尚與被上訴人是否
      提供土地予他人無涉。又原審依職權查詢上開大智花園城
      有無辦理寺廟登記事宜，經臺中縣大里市公所以96年4月9
      日里市民字第0960008943號函復稱：「經查該廟因土地無
      合法取得，以致無法辦理寺廟登記…」等語。益徵本件無
      從證明上訴人等人占有使用上開建物、地上物有何法律權
      源。又被上訴人之前曾對上訴人戊○、丙○○○提出竊佔
      罪告訴，係經檢察官以上訴人等人涉犯竊佔罪嫌之追訴權
      時效已經完成，因認應為不起訴處分等情，有臺灣臺中地
      方法院檢察署檢察官94年度偵字第19019號不起訴處分書
      在卷可憑。則上開不起訴處分書既就上訴人等人有無竊佔
      事實未據為實體之認定，上訴人執此辯稱其並非無權占有
      云云，亦屬無據。
（五）上訴人戊○復抗辯其於60幾年間向訴外人廖連福購買系爭
      地上物後，已提供予社區作活動中心、投開票所或村里人
      員開會用，上訴人戊○並未占用之，被上訴人請求未占用
      系爭土地之上訴人戊○拆屋還地，即無理由云云。惟按民
      法第767條所有權物上請求權之相對人，除直接占有人外
      ，尚包括間接占有人，如貸與人、出租人等（最高法院87
      年台上字第946號判決參照）。又未經辦理所有權第一次
      登記之建物，雖因不能為移轉登記而不能為不動產所有權
      之讓與，但受讓人與讓與人間如無相反之約定，應認為讓
      與人已將該建物之事實上處分權讓與受讓人。又房屋之拆
      除為一種事實上之處分行為，須有事實上之處分權者，始
      有拆除之權限。如未經辦理登記之原始起造人，已將該建
      物出賣或贈與他人，並為移交，該受讓人就該建物即有事
      實上處分權。被上訴人請求返還系爭土地上，既有上訴人
      戊○向他人所購買並已交付之系爭地上建物，上訴人戊○
      就該建物，即已取得事實上之處分權；縱其將該建物提出
      予社區作活動中心、投開票所或村里人員開會使用，上訴
      人戊○仍為間接占有人；其既無使用系爭土地之正當權源
      ；依上說明，被上訴人依民法第767條規定，請求上訴人
      戊○拆屋還地，即屬有據。上訴人戊○此部分抗辯，自無
      可採。
（六）上訴人又抗辯系爭土地公廟及活動中心，係原地主及建商
      同意保留繼續使用，被上訴人對於土地現況既無意見，且
      承受土地，自應受到拘束，不得主張返還云云；雖舉證人
      林金水及吳權郎為證；然為被上訴人所否認。而依證人林
      金水之證述，上訴人戊○提供社區作為活動中心之系爭地
      上物，係原建商所建供作辦公室及存放工具，至於該地上
      物後來如可處理，伊並不清楚（見本院卷第98頁反面）。
      是依證人林金水之證述，並不足為被上訴人有同意或默示
      同意上訴人戊○提供社區作為活動中心之系爭地上物，繼
      續使用系爭土地之證明。證人林金水雖又證述：「（上訴
      人訴訟代理人問：土地公廟及旁邊的空地，建商是要做何
      用？）因為社區○道路只有六米，所以空地是為了讓小孩
      孩子有活動的空間及老人有泡茶的地方，順便當停車使用
      ，建商是黃碧麟，建商已經過世了。」等語（見本院卷同
      上頁反面）然系爭土地並非建商所有；是證人上開證述，
      亦不足為被上訴人有同意提供系爭土地供作土地公廟之用
      。至證人吳權郎雖證稱：「（法官問：賣給丁○的土地是
      哪一部分？）土地公廟及前面的空地、旁邊搭架的土地還
      還有路地。這些土地不屬於與人合建的範圍內，是額外的
      畸零地。我還沒有賣給丁○之前，林德煌在土地上搭建鐵
      架。地上鐵皮屋我有同意林德煌永久使用。我賣給丁○這
      塊土地的時候，丁○已經知道土地上已有鐵皮屋，而且丁
      ○也同意讓林德煌使用」等語（見本院卷第99頁）；為被
      上訴人所否認，且證人吳權郎並非系爭土地之原所有權人
      ，此有被上訴人所提出之土地登記簿謄本可證（見本院卷
      第115至119頁）；且依證人所述，系爭土地既未包括在原
      地主與人合建之範圍；被上訴人自無提供系爭土地供作土
      地公廟及社區活動中心之理。又縱令證人吳權郎曾同意第
      三人之地上物使用系爭土地，依首開說明，亦僅有債權之
      效力，而不得執以對抗被上訴人，並進而主張有占用系爭
      土地之正當權源。是上訴人此部分抗辯，亦不足採。
（七）上訴人丙○○○另抗辯：其建物是向朋友林德旺借用、其
      後承租，嗣又購買云云。惟依首開說明，債權契約（無論
      借貸、租賃、買賣等）僅有債之效力，不得以之對抗契約
      以外第三人，占有人亦不得以其係向土地所有人以外之他
      人借用、承租、買受土地或其上建物，而主張有何占有之
      正當權源，故其此部分抗辯亦無可採。
四、綜上所述，本件被上訴人主張上訴人等無權占有被上訴人所
    有系爭土地為可採信；上訴人等所為抗辯，均無理由。則被
    上訴人依據所有物返還請求權之規定，請求上訴人戊○、丙
    ○○○、甲○○○○○○○將如原審判決主文所示無權占用
    土地上之建物、地上物拆除，返還土地於被上訴人，均為有
    理由，應予准許。原審為被上訴人勝訴判決，並依兩造陳明
    各酌定相當擔保金額分別為准免假執行之宣告，於法並無不
    合。上訴意旨指摘原判決不當，求予廢棄改判，為無理由，
    應予駁回其上訴。
五、本件事證已臻明確，兩造其餘之攻擊防禦方法及所提之證據
    ，經審酌後認均無礙判決之結果，爰不予一一論述。
六、據上論結，本件上訴為無理由，依民事訴訟法第449條第1項
    、第78條、第85條第1項後段，判決如主文。
中    華    民    國    97    年    4     月    29    日
                  民事第二庭    審判長法  官  邱森樟
                                      法  官  蔡秉宸
                                      法  官  翁芳靜
以上正本係照原本作成。
戊○、甲○○○○○○○不得單獨上訴。
如對本判決上訴，須於收受判決送達後二十日內向本院提出上訴
書狀，其未表明上訴理由者，應於提出上訴後二十日內向本院提
出上訴理由書（須按他造人數附具繕本）。
上訴時應提出委任律師為訴訟代理人之委任狀。具有民事訴訟法
第四百六十六條之一第一項但書或第二項之情形為訴訟代理人者
，另應附具律師及格證書及釋明委任人與受任人有該條項所定關
係之釋明文書影本。
                                      書記官  許美惠
中    華    民    國    97    年    4     月    29    日
                                                      Ａ


司法院資訊處製作；財團法人民間司法改革基金會備份。
